【裁判字號】    97,易,820
【裁判日期】    970521
【裁判案由】    毀棄損壞
【裁判全文】
臺灣臺北地方法院刑事判決               97年度易字第820號
公  訴  人  臺灣臺北地方法院檢察署檢察官
被      告  甲○○
選任辯護人  顏文正律師
上列被告因毀棄損壞案件，經檢察官提起公訴（96年度偵字第
18420 號），本院判決如下：
    主  文
甲○○共同毀損他人之自用小客車前後擋風玻璃、兩側後座車窗
、車頂及引擎蓋鈑金，足以生損害於他人，處有期徒刑參月，如
易科罰金，以新臺幣壹仟元折算壹日。鐵鎚壹支沒收。
    事  實
一甲○○係丙○○前妻許恩綸之兄，因丙○○與許恩綸間之糾紛
  而對丙○○心生不滿，與乙○○（經本院以九十七年度簡字第
  七四號判決判處拘役四十日確定）、綽號「小番」、「阿林」
  等二名真實姓名年籍均不詳之成年男子，共同基於毀損丙○○
  所有9E-3266 號黑色賓士自用小客車車體之犯意聯絡，由甲○○提供丙○○與許恩綸之結婚照片供乙○○辨認，並將丙○○
  工作地點、平日駕駛之車型係賓士跑車等訊息告知乙○○，乙○○、「小番」、「阿林」再於民國九十六年五月九日上午十
  一點多共同前往丙○○工作地點即臺北市○○○路○段二三一
  號前等候丙○○，至當日下午七點二十分左右，乙○○見丙○○駕駛前述自用小客車自前址停車場駛出，隨即騎乘機車，與
  共乘一部機車之「小番」、「阿林」尾隨於後，行至臺北市○○○路○段八六號前道路時（該日下午七點二十九分），乙○○趁丙○○準備停等紅燈時，急速駛越該自用小客車右側，停
  止於該自用小客車前方以擋住去路，並自騎乘之機車置物箱內
  取出其所有之鐵鎚一支（未扣案），與分持鐵製棍狀工具陸續
  穿越車道抵達現場之「小番」、「阿林」，共同砸破前述自用
  小客車前後擋風玻璃、兩側後座車窗，砸凹該車車頂及引擎蓋
  鈑金，致該車前後擋風玻璃、兩側後座車窗碎裂、車頂及引擎
  蓋鈑金凹陷，均喪失保護車體及美觀之效用，足以生損害於丙○○。
二案經丙○○訴由臺北市政府警察局大安分局報請臺灣臺北地方
  法院檢察署檢察官偵查起訴。
    理  由
一被告以外之人於審判外之言詞或書面陳述，除法律有規定者外
  ，不得作為證據，刑事訴訟法第一百五十九條第一項固有明文
  ；惟被告以外之人於審判外之陳述，雖不符同法第一百五十九
  條之一至之四規定，而經當事人於審判程序同意作為證據，法
  院審酌該言詞陳述或書面陳述作成時之情況，認為適當者，亦
  得為證據。又當事人、代理人或辯護人於法院調查證據時，知
  有第一百五十九條第一項不得為證據之情形，而未於言詞辯論
  終結前聲明異議者，視為有前項之同意，同法第一百五十九條
  之五亦定有明文。本件公訴人及被告甲○○、辯護人於本院準
  備程序及審判程序中對於本案相關證人於偵查中之證述暨其他
  相關具傳聞性質之證據資料之證據能力，均表示沒有爭執，且
  迄於言詞辯論終結前亦未聲明異議。本院審酌本案證人之陳述
  及證據資料作成時之情況，核無違法取證或其他瑕疵，認為以
  之作為證據為適當，前述證人於審判外之陳述及相關證據資料
  ，自得做為證據。
二認定事實所憑之證據及理由：被告甲○○否認有毀損告訴人丙○○所有9E-3266 號黑色賓士自用小客車之行為，辯稱：整件
  事其均不知情云云。本院認為：
(一)本院於九十七年四月二十八日當庭勘驗本件案發地點監視光碟
  結果顯示（畫面時間顯示自19：29：18至19：29：54）：一部
  黑色自用小客車與一部深色機車自畫面左方同時出現，併行於
  內側第二車道，該部機車緊鄰黑色自用小客車右側，行駛在第
  二車道與第三車道分隔線附近，騎乘機車之男子身著白色短袖
  Ｔ恤，深色短褲，頭戴白帽（經證人即共同被告乙○○確認為
  其本人），該部機車駛過路口停止線後停下，黑色自用小客車
  亦於停止線前停下，該部機車則停止於黑色自用小客右前方。
  證人乙○○將機車停妥後，轉身走向黑色自用小客車，尚未觸
  及黑色自用小客車前即暫停，向車內張望不到一秒，旋即返回
  機車開啟機車置物箱取物。黑色自用小客車駕駛人身著白色上
  衣，藍色長褲（即告訴人丙○○）在證人乙○○於機車置物箱
  取物期間下車走向證人乙○○，證人乙○○除一邊自置物箱內
  尋找物品，一邊轉頭與告訴人交談外，並於自機車置物箱取出
  類似鐵鎚之工具（經證人乙○○確認所持之物品係其所有之鐵
  鎚）後，轉身走向黑色自用小客車，右手持鐵鎚連續四次用力
  揮擊黑色自用小客車引擎蓋及前擋風玻璃（約19：29：43起）
  。而於告訴人甫走至前述機車與證人乙○○交談時，畫面左方
  （約19：29：34）先後出現一名身著短袖T 恤，淺藍色長褲之
  男子（下稱C 男），右手持一類似鐵鎚之物，及一名身著短袖
  T 恤，藍色長褲，頭戴白帽之男子（下稱D 男），雙手置於身
  後，持一長棍，一前一後沿第三車道走向黑色自用小客車，C
  男至黑色自用小客車右側前方，右手持類似鐵鎚之物品用力敲
  擊黑色自用小客車車頂、前擋風玻璃各一次（約19：29：43起
  ，與證人乙○○同時開始敲擊），D 男亦同時至黑色自用小客
  車右側後方，持長棍用力敲擊黑色自用小客車右側後座車窗一
  次，C 男繼而經由D 男前方，繞過黑色自用小客車後方，至黑
  色自用小客車左側後方，舉起類似鐵鎚之物品揮向該車左側後
  座車窗，D 男則於C 男自其前方穿過後，繼續以前述長棍用力
  敲擊該車後擋風玻璃及右側後座車窗各一次。嗣因一部公車駛
  過，遮住案發現場（約19：29：47起），公車車頭駛出畫面後
  （約19：29：54），C 男往畫面左側沿內側第一車道快速離開
  ，公車完全經過後（約19：29：57），D 男亦往畫面左側，沿
  內側第三車道快速離去等情，有該日審判筆錄（本院卷第三五
  頁反面至第三六頁反面）在卷可憑，參以證人乙○○於本院審
  理時證稱：九十六年五月九日當天早上十一點多跟「小番」、
  「阿林」一起在建國南路的學校外面等告訴人，學校名字現在
  忘記了，不知道告訴人的車號，只知道告訴人開賓士跑車，不
  認識告訴人及被告妹妹，只看過告訴人與被告妹妹之結婚照片
  。當天看到一部賓士型的跑車從學校出去，就跟在後面，一直
  跟到新生南路三段監視畫面之地點，大概是在臺大附近，跟了
  沒幾分鐘（本院卷第三七頁至第三七頁反面）等語，及證人即
  告訴人於偵查中之證言可認，證人乙○○與「小番」、「阿林
  」雖與告訴人素不相識，卻於九十六年五月九日上午十一點多
  共同前往臺北市○○○路○段二三一號前等候丙○○，並於當
  日下午七點二十分左右開始尾隨丙○○前述自用小客車，至該
  日下午七點二十九分在臺北市○○○路○段八六號前道路，分
  持鐵鎚及鐵製棍狀工具共同毀損告訴人之前述自用小客車前後
  擋風玻璃、兩側後座車窗、車頂及引擎蓋鈑金等事實，堪認屬
  實。
(二)證人乙○○雖本院審理時雖證稱：因為其將告訴人的車子攔下
  來之後，告訴人態度很差，才敲告訴人的車，不知道「小番」
  、「阿林」為何也一起砸車，可能是他們看其砸車，跟著一起
  砸，「小番」、「阿林」二人知道告訴人跟被告妹妹的事要跟
  著一起去，其也沒有辦法，不知道他們手上的長棍及不明物體
  是從何處拿來，其沒看到（本院卷第三九頁）等語。然而，依
  前述勘驗結果觀之，證人乙○○駛越告訴人前述自用小客車，
  將機車停妥後，轉身走向黑色自小客車，向車內張望不到一秒
  ，旋即返回機車自機車置物箱尋找鐵鎚。則證人乙○○於返回
  機車自機車置物箱尋找鐵鎚前，均未與告訴人交談，告訴人甚
  至尚未下車，證人乙○○如何認定告訴人態度很差？且依前述
  勘驗結果顯示，「小番」、「阿林」於告訴人甫下車、證人乙○○自置物箱內取出鐵鎚之前，已分持鐵製棍狀工具抵達現場
  ，且在未與告訴人或證人乙○○有任何交談之情形下，與證人
  乙○○於同一時間分持工具砸車，參以證人乙○○與「小番」
  、「阿林」三人自當日上午十一點多即在臺北市○○○路○段
  二三一號前等候告訴人等情，顯見證人乙○○向車內觀望之目
  的，僅在確認駕駛人是否係告訴人，其與「小番」、「阿林」
  自臺北市○○○路○段二三一號前尾隨告訴人之前，實已計劃
  以備妥之鐵鎚及鐵製棍狀工具毀損告訴人之車體，而非因告訴
  人態度不佳，始生毀損之犯意。
(三)證人乙○○另於本院審理時證稱：被告常與其聊天，其對告訴
  人與被告妹妹的事很清楚，因為之前聽被告說他妹妹被告訴人
  欺負的事情，其很生氣，覺得怎麼會有這種人，被告有說告訴
  人在一個學校上班，現在不記得學校的名字，之前就知道告訴
  人開賓士跑車，不認識告訴人及被告妹妹，只看過告訴人與被
  告妹妹之結婚照片。其電話係0000000000，被告電話號碼忘記
  了，之前有跟被告說九十六年五月九日想去找告訴人理論，當
  天被告有打電話問其人在哪裡，即過去與其見面，約下午一、
  二點到建國南路或北路那邊見面時，其稱只是要跟告訴人講而
  已，被告叫其不要衝動，講了幾分鐘就離開，之後沒有再與其
  聯絡，被告在九十六年五月九日當天或之前，都沒有叫其砸告
  訴人的車（本院卷第三六頁反面至第三九頁）等語。由證人乙○○以上證言可知，證人乙○○就告訴人之外貌、工作地點、
  駕駛賓士跑車等訊息，均係被告告知而知悉，且被告對於證人
  乙○○將於九十六年五月九日前往臺北市○○○路○段二三一
  號，就告訴人與訴外人許恩綸之私事與告訴人理論之情，知之
  甚稔。
(四)依臺北市○○○路○段二三一號前之監視錄影翻拍照片可知，
  被告於九十六年五月九日下午三點五十八分二十二秒時隻身行
  經該處，身旁無任何兒童，證人乙○○亦證稱被告當日以電話
  確認其所在後，即前往上址與其見面，參以世貿各館於該日無
  任何展覽之情，亦有中華民國對外貿易發展協會九十七年四月
  二十三日外覽字第09710002643 號函及臺灣臺北地方法院檢察
  署檢察官九十七年四月二十八日公務電話紀錄等在卷可憑，被
  告辯稱其當天現身上址僅係路過，而巧遇證人乙○○（本院九
  十七年四月十一日準備程序，本院卷第十八頁反面）云云，顯
  屬杜撰，不足採信。則依前述照片及證人乙○○前述關於被告
  前往上址叫其不要衝動，講了幾分鐘就離開之證言可知，不論
  證人乙○○所稱被告係勸其不要衝動等語是否屬實，就被告於
  九十六年五月九日下午以電話與證人乙○○聯絡，確認證人乙○○已在臺北市○○○路○段二三一號等候後，前往與之會合
  ，二人並就證人乙○○等候告訴人一節予以討論等事實，已足
  堪認定。
(五)被告於九十六年五月九日時使用之行動電話門號為0000000000
  ，證人乙○○於該日使用之門號為0000000000等情，除據被告
  坦承外，亦據證人乙○○確認屬實，並有前述二門號通聯調閱
  查詢單二份（偵卷第三九頁、第五六頁）在卷可佐，堪認屬實
  。又0000000000門號九十六年五月九日撥至0000000000之通聯
  紀錄如下（偵卷第四十頁至第五五頁）：
  上午7點32分56秒
  上午7點40分43秒
  上午8點52分7秒
  上午8點58分15秒
  上午9點3分39秒
  上午9點7分37秒
  上午10點12分39秒
  上午10點47分51秒
  上午10點52分
  下午2點53分59秒
  下午5點2分23秒
  下午5點26分18秒
  下午7點13分33秒
  下午8點27分32秒
  下午10點33分23秒
  下午11點1分14秒
  由以上通聯紀錄可知，被告於九十六年五月九日當天，自上午
  七點三十二分起至下午七點二十九分案發期間，密集撥打十三
  次電話予證人乙○○，證人乙○○於本院審理時證稱當天中午
  之前只有跟被告通過一次電話（本院卷第三七頁反面）等語與
  事實不符，顯有隱匿。
(六)由證人乙○○於本院審理時證稱：八十幾年有時會跟被告一起
  出去喝酒，九十五、九十六年後會一起約在萬華廣州街附近的
  茶室聊天，都是用電話聯絡，被告有時也會到其家中聊天，聊
  一聊就會一起去茶室聊天，跟被告交往過程，從未發生需要在
  同一天連續通話十六次之情形（本院卷第三九頁）等語可知，
  被告與證人乙○○之交往習慣係約於被告住處或前往茶室見面
  聊天，電話僅係用於聯絡約定見面之相關事項，別無其他工作
  或特殊需要，則被告於同一日連續撥打十六通予證人乙○○，
  自屬異常，應有十分緊急且須二人共同處理或討論之事項須密
  集聯絡，衡情證人乙○○對此事之印象應十分深刻。然而證人
  乙○○不僅無法說明除毀損告訴人車輛之細節外，被告當天究
  有何其他急須與其聯絡之重要事項，甚至隱匿被告與其密集通
  話之事實，顯見其刻意隱匿被告涉案部分之事實。其次，依證
  人乙○○前述證言可知，被告係於當日下午一、二點左右即到
  達臺北市○○○路○段二三一號與證人乙○○見面，惟至該日
  下午近四點，被告仍出現於該處，足認證人乙○○關於被告僅
  於該處停留幾分鐘之證言與事實不符，況依被告在該日上午密
  集撥打九次電話予證人乙○○之急迫程度，其顯有急欲完成或
  聯絡之重要事項，豈有於與證人乙○○見面後，草草表示「不
  要衝動」後，逕自離去之可能？又倘被告向證人乙○○簡單施
  以前述勸說，立即達其阻止之目的，則以其於該日上午連續撥
  打九次電話予證人乙○○之舉，理應更可強烈表達其勸說之意
  ，又何須大費周章前往與證人乙○○見面，卻又草率寒喧離去
  ？據此，被告因告訴人與訴外人許恩綸之間隙而對告訴人心生
  不滿，不僅提供告訴人之外貌、工作地點、駕駛賓士跑車等訊
  息予證人乙○○知悉，且明知證人乙○○於九十六年五月九日
  欲前往臺北市○○○路○段二三一號尋找告訴人，竟於當天案
  發前密集撥打十三通電話予證人乙○○（證人乙○○均未撥打
  電話予被告），包括證人乙○○與「小番」、「阿林」於該日
  上午十一點多前往上址等候至案發期間，均密集與證人乙○○
  聯絡，甚至親自前往上址與證人乙○○會合，足證本件毀損犯
  行實係被告主導，而由證人乙○○另夥同「小番」、「阿林」
  予以執行而已。
(七)刑法第三百五十四條毀損罪，係以對他人之物加以破壞致其效
  用之全部或一部喪失為其構成要件，且只須行為人有毀棄、損
  壞、隱匿或致令不堪用之任一行為，罪即成立，不以兼具為限
  ；任一零件與配備，均具有其特定之功能性，如遭破壞，自足
  減損各該零件之功能及作用，並造成修復或更換零件之財物損
  失，均足成立損壞物品之罪。又所謂損壞，係指「損傷」破壞
  物體，使其效用全部或一部喪失之意，最高法院著有八十八年
  臺上字第三七四二號判決，臺灣高等法院亦著有九十四年上易
  字第一三九三號判決可資參照。汽車車窗、擋風玻璃、車頂之
  功能在於遮風避雨、防盜及保護車內乘客安全之效用，汽車之
  引擎蓋則係用於保護汽車之重要動力機器部分，避免受到撞擊
  、腐蝕而損害引擎之安全效用並兼具有美觀保護之功能。本件
  雖因距案發時間過久而未能取得前述自用小客車遭毀損後之清
  晰照片，惟依告訴人於警詢時證稱：其車輛玻璃、鈑金全毀，
  損失約三十萬元（偵卷第六頁），其所受傷勢係證人乙○○等
  人砸毀玻璃（偵卷第九十五頁）時，玻璃飛至其身上所致等語
  ，及前述勘驗結果顯示證人乙○○、「小番」、「阿林」幾乎
  使盡全身力道重擊之程度、次數可知，前述黑色自用小客車之
  前後擋風玻璃、兩側後座車窗經此重擊，或四散碎裂，或破裂
  ，已全然失其效用，車頂經以鐵製棍狀工具多次重擊，鈑金應
  已多處凹陷、烤漆脫落，顯已不能達遮風避雨、防盜及保護車
  內乘客安全及美觀之效用，而該車之引擎蓋經以鐵鎚多次重擊
  後，鈑金亦應多處凹陷、烤漆脫落，而失其保護動力機具及美
  觀之效用。
(八)綜上所述，本件證據明確，已可認定被告有事實欄所載毀損犯
  行，應依法論科。
三論罪科刑之依據：核被告所為，係犯刑法第三百五十四條毀損
  罪，其與另案被告乙○○及綽號「小番」、「阿林」等二名真
  實姓名年籍均不詳之成年男子間有犯意聯絡及行為分擔，為共
  同正犯。本院審酌縱使被告因為許恩綸抱不平而對告訴人不滿
  ，其主導本件毀損犯行，採取類如流氓惡霸之方式報復，對社
  會治安危害甚鉅，亦非可取，且犯後否認犯行，不知悔誤，及
  告訴人所受損害約三十萬元等一切情狀，量處如主文所示之刑
  ，並諭知易科罰金之折算標準。鐵鎚一支屬同案被告乙○○所
  有，業據其坦承在卷，且為其供本件犯行所用之物，雖未扣案
  ，惟無證據證明已滅失，依刑法第三十八條第一項第二款沒收
  之。
四適用之法條：刑事訴訟法第二百八十四條之一、第二百九十九
  條第一項前段，刑法第二十八條、第三百五十四條、第四十一
  條第一項前段、第三十八條第一項第二款，刑法施行法第一條
  之一。
本案經檢察官侯靜雯到庭執行職務
中    華    民    國    97    年    5     月    21    日
                  刑事第十五庭  法  官   邱蓮華
上正本證明與原本無異。
如不服本判決，應於判決送達後10日內向本院提出上訴狀（應抄
附繕本）。告訴人或被害人如對於本判決不服者，應具備理由請
求檢察官上訴，其上訴期間之計算係以檢察官收受判決正本之日
期為準。
                                書記官   葉宜玲
中    華    民    國    97    年    5     月    21    日
附錄論罪科刑法條
刑法第354條
毀棄、損壞前二條以外之他人之物或致令不堪用，足以生損害於
公眾或他人者，處二年以下有期徒刑、拘役或五百元以下罰金。


司法院資訊處製作；財團法人民間司法改革基金會備份。
